臺灣臺北地方法院刑事判決　　　　　　 100年度易字第1605號
公　訴　人　臺灣臺北地方法院檢察署檢察官
被　　　告　洪銘駿
上列被告因犯詐欺案件，經檢察官聲請以簡易判決處刑（九十九
年度偵字第一八七九六號），經本院認不宜以簡易判決處刑（受
理案號為一百年度簡字第一六七六號），改依通常程序審理，本
院判決如下：
    主    文
洪銘駿幫助共同意圖為自己不法之所有，以詐術使人將本人之物
交付，處有期徒刑月，如易科罰金，以新臺幣壹仟元折算壹日
。
    事    實
一、洪銘駿明知將自己之金融機構帳戶提供他人使用，可能因此
    供不法詐騙份子以詐術使他人將款項匯入自己之金融機構帳
    戶後，再予提領運用，並預見可能因而幫助他人從事詐欺取
    財之目的。詎因需錢孔急，為辦理信用貸款，於民國九十九
    年五月十八日上午十時十八分許前某時許，在不詳地點，因
    見蘋果日報廣告上刊有貸款之廣告，旋即在不詳地點，依報
    載電話號碼與真實姓名、年籍均不詳，自稱「合作金庫經理
    」之成年人聯絡後，竟基於幫助數名有實施詐欺取財犯意聯
    絡及行為分擔之真實姓名、年籍均不詳之成年人（包含真實
    姓名、年籍均不詳，自稱「合作金庫經理」之成年人、真實
    姓名、年籍均不詳，自稱「奇摩拍賣賣家四隻小熊」之成年
    女子、真實姓名、年籍均不詳，自稱「中國信託客服林主任
    」之成年男子等人）實施詐欺取財之不確定犯意，於九十九
    年五月十八日上午十時十八分許，先前往位在臺北市中正區
    ○○○路一段二七號之彰化商業銀行股份有限公司（下稱彰
    化商業銀行）臺北分行，向該行申請將其於九十五年二月二
    十日，向該行申請開立帳號00000000000000
    000號帳戶（下稱彰化商業銀行帳戶）辦理靜止戶恢復往
    來作業後，於九十九年五月十九日深夜零時許起至同日晚上
    十一時八分許止期間內某時許，在不詳地點，以宅急便托運
    貨物之方式，將其上開彰化商業銀行帳戶之金融卡一張交付
    予前開真實姓名、年籍均不詳，自稱「合作金庫經理」之成
    年人，並以電話將該彰化商業銀行帳戶密碼告知前開自稱「
    合作金庫經理」之成年人，供該數名真實姓名、年籍均不詳
    之成年人作為提領及匯出款項之用，洪銘駿即以此行為幫助
    該數名真實姓名、年籍均不詳之成年人實施詐欺取財犯行。
    上開數名真實姓名、年籍均不詳之成年人（包含真實姓名、
    年籍均不詳，自稱「合作金庫經理」之成年人、真實姓名、
    年籍均不詳，自稱「奇摩拍賣賣家四隻小熊」之成年女子、
    真實姓名、年籍均不詳，自稱「中國信託客服林主任」之成
    年男子等人）於取得前揭洪銘駿交付之上開彰化商業銀行帳
    戶之金融卡一張及該金融卡密碼一個後，共同基於意圖為自
    己不法所有之犯意聯絡，先由前揭真實姓名、年籍均不詳，
    自稱「奇摩拍賣賣家四隻小熊」之成年女子於九十九年十九
    日晚上六時許，在不詳地點，以電話號碼（○二）0000
    0000號撥打曾于珊行動電話號碼向曾于珊佯稱：曾于珊
    之前在網路買東西結帳時，匯款帳號有誤，為批發商分期付
    款的帳戶，曾于珊的帳戶會十二個月自動扣款，請曾于珊告
    知伊中國信託的客服電話等語，旋由前開真實姓名、年籍均
    不詳，自稱「中國信託客服林主任」之成年男子在不詳地點
    ，於同日晚上六時三十分許，先以（○二）0000000
    0號電話撥打曾于珊行動電話號碼向曾于珊佯稱：曾于珊應
    前往任意的自動櫃員機前查詢其帳戶餘額，並將交易明細表
    列印等語，因曾于珊表示其要上課而結束該通電話後，俟曾
    于珊下課後，該自稱「中國信託客服林主任」之成年男子在
    不詳地點，再以前開電話號碼撥打曾于珊上開行動電話向曾
    于珊佯稱：曾于珊應再去自動櫃員機查詢其帳戶餘額，並取
    消分期扣款等語，致使曾于珊陷於錯誤，依該成年男子之指
    示，先前往位在新北市○○區○○路五四八號之天主教輔仁
    大學內彰化商業銀行自動櫃員機前，於同日晚上十時二十三
    分許，以金融卡轉帳方式，自其向兆豐商業銀行股份有限公
    司申請開立之帳號0000000000000000二三
    九號帳戶轉帳新臺幣（下同）二萬九千九百九十九元至高盈
    育（業經臺灣板橋地方法院於九十九年八月二十三日以九十
    九年度簡字第七一二九號判決判處拘役五十日，於九十九年
    十月二十一日確定）向中華郵政股份有限公司板橋光復橋郵
    局（板橋一七支）申請開立之0000000000000
    000000號帳戶內；另前往位在新北市○○區○○路一
    一九號之彰化商業銀行新莊分行自動櫃員機前，先於同日晚
    上十一時八分許，以現金存款之方式，將現金七萬三千元存
    入至洪銘駿上開彰化商業銀行帳戶內；復於同日晚上十一時
    十四分許，以金融卡轉帳方式，自其向中國信託商業銀行股
    份有限公司申請開立之帳號00000000000000
    00000號帳戶轉帳一萬零九十六元至洪銘駿上開彰化商
    業銀行帳戶內；再於同日晚上十一時八分許，以現金存款之
    方式，將現金二千元存入至洪銘駿上開彰化商業銀行帳戶內
    而均遭提領一空。
二、案經曾于珊訴由臺北縣政府警察局新莊分局報請臺灣板橋地
    方法院檢察署檢察官呈請臺灣高等法院檢察署檢察長令轉臺
    灣臺北地方法院檢察署檢察官偵查起訴。
    理    由
壹、證據能力部分：
    按被告以外之人於審判外之言詞或書面陳述，除法律有規定
    者外，不得作為證據。被告以外之人於審判外之陳述，雖不
    符前四條之規定，而經當事人於審判程序同意做為證據，法
    院審酌該言詞陳述或書面陳述作成時之情況，認為適當者，
    亦得為證據。當事人、代理人或辯護人於法院調查證據時，
    知有刑事訴訟法第一百五十九條第一項不得為證據之情形，
    而未於言詞辯論終結前聲明異議者，視為有前項之同意，刑
    事訴訟法第一百五十九條第一項、第一百五十九條之五分別
    定有明文。經查，本院認定事實所憑之證據，部分屬傳聞證
    據，惟檢察官及被告洪銘駿均未於本院言詞辯論終結前對其
    等證據能力聲明異議，本院審酌該等言詞或書面陳述作成之
    情況，並無非出於任意性或不正取供，或違法或不當情事，
    且客觀上亦無不可信之情況，堪認為適當，依刑事訴訟法第
    一百五十九條之五第二項規定，均得作為證據，先予敘明。
貳、實體部分：
  一、前開犯罪事實，業據被告於本院審理時坦承不諱，復經告
      訴人於警詢中指訴無訛，並有彰化商業銀行臺北分行九十
      九年六月四日彰臺北字第○九九一一一三號函及其檢附彰
      化銀行存摺存款—交易明細查詢、彰化銀行終止戶恢復往
      來申請書兼認證單、靜止戶恢復往來作業檢核表、顧客資
      料表、彰化銀行業務往來申請書、印鑑卡暨顧客資料卡、
      立約人確認「存款相關服務性業務約定條款」約定書（彰
      化銀行留存聯）、彰化銀行交易明細表、彰化商業銀行臺
      北分行一百年九月三十日彰臺北字第一○○二○八六號函
      及其檢附彰化銀行存摺存款—交易明細查詢、本院公務電
      話紀錄等件在卷可參，足認被告所開立之前開彰化銀行帳
      戶確曾為上開數名真實姓名、年籍均不詳之成年人作為實
      施詐欺取財犯行之用。按金融機關存款帳戶，事關存戶個
      人財產權益之保障，其與存戶之金融卡結合，專屬性、私
      密性更形提高，除非本人或與本人具密切之關係者，難認
      有何理由可自由流通使用該存摺、金融卡，一般人亦均有
      應妥為保管存摺、金融卡，以防止存摺、金融卡被他人冒
      用之認識，且存摺、金融卡等有關個人財產、身分之物品
      ，如淪落於不明人士手中，極易被利用為與財產有關之犯
      罪工具，而依經驗法則，金融機關帳戶之密碼乃個人金融
      帳戶之保護機制，倘非由被告告知，外人實難知悉。次按
      刑法上之故意犯，可分為直接故意與不確定故意，所謂不
      確定故意即指行為人對於構成犯罪之事實，預見其發生而
      其發生並不違反其本意，刑法第十三條第二項定有明文。
      查存款帳戶之存摺、金融卡、密碼，僅係供使用人作為存
      款、提款、匯款、轉帳之用，一般人均得自行向銀行申請
      開立存款帳戶、領取帳戶存摺及金融卡、密碼加以使用，
      並無任何特定身分之限制；苟非意在將該存款帳戶作為犯
      罪之不法目的或掩飾真實身分，實無以他人名義之帳戶存
      摺、金融卡進行交易之必要。且近來佯稱退稅、欠款、查
      詢帳戶、中獎等方式詐欺之犯罪類型層出不窮，此類犯罪
      多利用人頭帳戶作為贓款出、入帳戶，業廣經媒體披載，
      政府亦多所宣導，目的均在避免民眾受騙，被告係成年之
      人，具有國中畢業之學歷，對此應知悉甚詳，且被告於本
      院審理時亦自承：伊知道交提款卡、帳戶給別人可能被人
      利用犯罪，伊那時候急需要錢，沒有想那麼多等語，足認
      被告對於取得其帳戶金融卡及金融卡密碼之真實姓名、年
      籍均不詳，自稱「合作金庫經理」之成年人或其他數名有
      實施詐欺取財犯意聯絡及行為分擔之真實姓名、年籍均不
      詳之成年人（包含真實姓名、年籍均不詳，自稱「奇摩拍
      賣賣家四隻小熊」之成年女子、真實姓名、年籍均不詳，
      自稱「中國信託客服林主任」之成年男子等人）可能利用
      其所提供帳戶掩飾或隱匿因犯罪所得之財物（即被害人轉
      帳匯入之款項），使偵查機關不易偵查，已有所預見，仍
      在金錢需求下，以縱或幫助該取得其帳戶金融卡及金融卡
      密碼之真實姓名、年籍均不詳，自稱「合作金庫經理」之
      成年人或其他數名有實施詐欺取財犯意聯絡及行為分擔之
      真實姓名、年籍均不詳之成年人（包含真實姓名、年籍均
      不詳，自稱「奇摩拍賣賣家四隻小熊」之成年女子、真實
      姓名、年籍均不詳，自稱「中國信託客服林主任」之成年
      男子等人）欺罔他人亦在所不惜之不確定故意，輕易將其
      帳戶之金融卡及金融卡密碼一併提供該真實姓名、年籍均
      不詳，自稱「合作金庫經理」之成年人使用，顯有容認發
      生之本意，是以被告有幫助該取得其帳戶金融卡及金融卡
      密碼之自稱「合作金庫經理」之成年人或其他數名有實施
      詐欺取財犯意聯絡及行為分擔之真實姓名、年籍均不詳之
      成年人（包含真實姓名、年籍均不詳，自稱「奇摩拍賣賣
      家四隻小熊」之成年女子、真實姓名、年籍均不詳，自稱
      「中國信託客服林主任」之成年男子等人）利用其所提供
      上開帳戶詐欺取財之不確定故意甚明。綜上所述，本件事
      證明確，被告犯行洵堪認定，應依法論科。
  二、按刑法上之幫助犯，係對於犯罪與正犯有共同之認識，而
      以幫助之意思，對於正犯資以助力，而未參與實施犯罪之
      行為者而言，最高法院七十五年度臺上字第一五○九號、
      八十四年度臺上字第五九九八號、第六四七五號、八十八
      年度臺上字第一二七○號判決亦同此意旨。是以，如未參
      與實施犯罪構成要件之行為，且係出於幫助之意思提供助
      力，即屬幫助犯，而非共同正犯。本件被告基於幫助之犯
      意，提供金融機構帳戶之金融卡及其密碼予前述數名有實
      施詐欺取財犯意聯絡及行為分擔之真實姓名年籍均不詳之
      成年人使用，而由數名真實姓名、年籍均不詳之成年人對
      告訴人施用詐術，致告訴人陷於錯誤，因而轉帳匯款、存
      款至被告所提供之前開彰化商業銀行帳戶內，是被告所為
      係參與詐欺取財罪構成要件以外之行為，且在無證據證明
      被告係以正犯而非以幫助犯之犯意參與犯罪之情形下，應
      認其所為係幫助犯而非正犯行為。核被告所為，係犯刑法
      第三百三十九條第一項詐欺取財罪之幫助犯。被告前開幫
      助詐欺取財犯行，幫助數名真實姓名、年籍均不詳之成年
      人犯罪，而該數名真實姓名、年籍均不詳之成年人間就前
      開詐欺取財犯行，有犯意聯絡及行為分擔，應論以共同正
      犯。被告幫助他人犯前開罪名，依刑法第三十條第二項之
      規定，按正犯之刑減輕之。爰審酌被告提供上開帳戶予前
      述數名真實姓名、年籍均不詳之成年人使用，使前開犯罪
      之人得以逃避犯罪之查緝，所為已嚴重擾亂金融社會秩序
      ，影響社會正常交易安全，增加被害人尋求救濟之困難，
      並使犯罪之追查趨於複雜，犯後先否認犯行，飾詞卸責，
      再於本院審理時坦承不諱，並審酌其犯罪之動機、目的、
      手段、生活狀況、智識程度及告訴人因遭詐欺所受損害等
      一切情狀，爰量處如主文所示之刑，併諭知易科罰金之折
      算標準。
據上論斷，應依刑事訴訟法第四百五十二條、第二百九十九條第
一項前段，刑法第三十條第一項前段、第二項、第二十八條、第
三百三十九條第一項、第四十一條第一項前段，刑法施行法第一
條之一第一項、第二項前段，判決如主文。
本案經檢察官吳宇青到庭執行職務
中    華    民    國   100    年    11    月    16    日
                    臺灣臺北地方法院刑事第七庭
                        審判長法  官  林庚棟
                              法  官  張詠惠
                              法  官  雷淑雯
以上正本證明與原本無異。
如不服本判決應於收受送達後十日內向本院提出上訴書狀，並應
敘述具體理由；其未敘述上訴理由者，應於上訴期間屆滿後二十
日內向本院補提理由書（均須按他造當事人之人數附繕本）「切
勿逕送上級法院」。告訴人或被害人如對於本判決不服者，應具
備理由請求檢察官上訴，其上訴期間之計算係以檢察官收受判決
正本之日期為準。
                              書記官  蕭君卉
中    華    民    國   100    年    11    月    16    日
附錄本案論罪科刑法條全文：
刑法第三百三十九條
意圖為自己或第三人不法之所有，以詐術使人將本人或第三人之
物交付者，處五年以下有期徒刑、拘役或科或併科一千元以下罰
金。
以前項方法得財產上不法之利益或使第三人得之者，亦同。
前二項之未遂犯罰之。